【裁判字號】    97,小上,49
【裁判日期】    980409
【裁判案由】    給付票款
【裁判全文】
臺灣臺南地方法院民事判決            97年度小上字第49號
上  訴  人  甲○○
被上 訴 人  乙○○
上列當事人間請求給付票款事件，上訴人對於民國97年10月8日
本院柳營簡易庭97年度營小字第843號第一審判決提起上訴，本
院判決如下：
    主  文
上訴駁回。
第二審訴訟費用新臺幣壹仟伍佰元由上訴人負擔。
    事實及理由
一、上訴意旨以：上訴人曾於民國97年10月8日就如附表所示支
    票（下稱系爭支票）具狀主張時效抗辯，原審法院未審酌實
    際情況，且未說明其不可採之理由，即判決上訴人敗訴，有
    違票據法第22條第2項之規定，原判決當然違背法令，亦有
    理由不備之違法，為此提起本件上訴等語。並聲明：原判決
    廢棄；被上訴人在第一審之訴駁回。
二、被上訴人則以：被上訴人於97年6月4日向鈞院提出支付命令
    聲請狀時，並非主張依據票據之法律關係，自無票據法時效
    消滅規定之適用，原審宣示判決筆錄依民事訴訟法第436條
    之18規定，未將該爭點之理由載明於判決書並無違法；又被
    上訴人否認上訴人在系爭支票退票後1星期內以現金清償完
    畢，上訴人既未能舉證證明債務已清償完畢之事實，應依法
    受敗訴判決。上訴人指摘原審判決違法，顯與卷內證據相左
    ，其空泛指摘判決違法，顯不合上訴要件。並聲明：上訴駁
    回。
三、經查：
  (一)按小額程序判決書得僅記載主文，就當事人有爭執事項，於
    必要時得加記理由要領。前項判決得於訴狀或言詞辯論筆錄
    上記載之。民事訴訟法第436條之18第1項、第2項分別定有
    明文，考其立法理由為「為提昇法院迅速辦理小額事件之效
    率，充分發揮小額程序之簡速功能，小額程序判決書之製作
    方式應予簡化，爰予明定之。」，是小額程序判決書，本得
    簡化僅記載主文即可，對於當事人有爭執之事項，僅於必要
    時加記理由要領。又小額事件之上訴程序，不得以原判決不
    備理由或理由矛盾為由，指摘原判決為違背法令，此觀民事
    訴訟法第436條之32第2項僅準用同法第468條、第469條第1
    款至第5款之規定，但並無準用同法第469條第6款關於「判
    決不備理由或理由矛盾」之規定即明。本件原審於97年10月
    8日為言詞辯論期日，並於同日言詞辯論筆錄記載判決理由
    為「原告起訴主張被告於民國92年2月間向其借款新臺幣56,
    000元，背書後交付系爭支票由原告收受，屆期92年5月7日
    提示未付款，而依票據及消費借貸法律關係，請求被告給付
    上開金額及法定遲延利息等情，並據提出支票及退票理由單
    各一紙為證，而被告僅空言提出聲明異議，又未於言詞辯論
    期日到場爭執，或提出證據資料以供本院審酌，被告所述不
    足採信」，並於同日宣示判決筆錄載明主文「被告應給付原
    告新臺幣伍萬陸仟，及自民國九十七年九月二十四日起至清
    償日止，按週年利率百分之五計算之利息。訴訟費用新臺幣
    壹仟元由被告負擔。本判決得假執行。」，此觀原審97年10
    月8日言詞辯論筆錄、宣示判決筆錄自明，是原判決在宣示
    判決筆錄記載主文，在言詞辯論筆錄加記理由要領，與民事
    訴訟法第436條之18第1項、第2項之規定相符。至原審97年
    10月8日言詞辯論筆錄加記之理由要領固未說明系爭支票時
    效抗辯一節，惟依上開說明，上訴人仍不得以原判決就時效
    抗辯不備理由，指摘原判決違背法令，上訴人執此為上訴理
    由，於法自有不合。
  (二)次按重疊的訴之合併，訴訟標的雖有數項，而僅有單一之聲
    明，法院應就所主張之數項標的逐一審判，如其中一項請求
    為有理由，即可為被上訴人勝訴之判決，就他項標的無須更
    為審判。本件被上訴人於原審起訴主張依據票據及消費借貸
    之法律關係請求，被上訴人係提起重疊的訴之合併，原審法
    院自應就被上訴人主張票據及消費借貸之數項標的逐一審判
    ，須至全部數項標的之請求均為無理由時，始得為被上訴人
    敗訴之判決。復按支票執票人對背書人之追索權，4個月不
    行使因時效而消滅，票據法第22條第2項定有明文。上訴人
    以其曾於97年10月8日就系爭支票具狀提出時效抗辯，原審
    法院未審酌實際情況，即判決上訴人敗訴，違反票據法第22
    條第2項規定，且上訴人於系爭支票退票後，亦已清償欠款
    完畢，原判決當然違背法令云云，惟查，被上訴人持有上訴
    人背書之系爭支票請求給付票款及借款，縱上訴人主張其票
    據追索權因時效完成而消滅，惟依上開說明，重疊之訴之合
    併，僅其中一項訴訟標的請求為有理由，即可為被上訴人勝
    訴之判決，則被上訴人另依消費借貸之法律關係請求，其支
    付命令聲請狀及原審言詞辯論通知均合法送達上訴人，上訴
    人無正當理由不到場，且未提出清償完畢之證據資料供原審
    審酌，原審依被上訴人之聲請准許一造辯論判決，並依職權
    取捨證據，認定事實，而為上訴人全部敗訴判決，於法並無
    不合，依上訴意旨足認原判決並無不適用票據法第22條第2
    項違背法令之處，上訴人此部分主張，為無理由。
四、綜上各情，小額事件之上訴程序，不得以原判決不備理由為
    由，指摘原判決為違背法令，上訴人猶以原判決就未載明時
    效抗辯之理由，認原判決不備理由，難謂其上訴為合法。又
    原判決認被上訴人依據票據及消費借貸法律關係而為請求，
    係重疊之訴之合併，原判決依調查證據之結果，並依據消費
    借貸之法律關係，而為被上訴人勝訴判決，未就票據之法律
    關係更為審判，自無不適用票據法第22條第2項違背法令之
    情事。上訴意旨指摘原判決違背法令，求予廢棄改判，顯無
    理由，爰不經言詞辯論駁回之。
五、末按於小額訴訟之上訴程序，法院為訴訟費用之裁判時，應
    確定其費用額，民事訴訟法第436條之19第1項、第436條之3
    2第1項定有明文。本件上訴，既經駁回，關於第二審訴訟費
    用應由上訴人負擔。查本件第二審訴訟費用確定為1,500元
    ，應由敗訴之上訴人負擔，爰併予確定如主文第2項所示。
六、據上論結，本件上訴為無理由，依民事訴訟法第436條之29
    第2款、第436條之32第1項、第2項、第436條之19第1項、第
    449條、第78條，判決如主文。
中    華    民    國    98    年    4     月    9     日
                  民事第二庭  審判長法  官  林念祖
                                    法  官  翁金緞
                                    法  官  張桂美
以上正本證明與原本無異。
本件不得上訴。
中    華    民    國    98    年    4     月    9     日
                                    書記官  謝安青
┌───────────────────────────────────────────────┐
│附表：                                                                                        │
├──┬────────┬──────────┬──────┬─────┬─────┬─────┤
│編號│發     票     人│付       款       人│發   票   日│ 票面金額 │ 支票號碼 │背  書  人│
│    │                │                    │            │（新台幣）│          │          │
├──┼────────┼──────────┼──────┼─────┼─────┼─────┤
│ 01 │允揚企業有限公司│華僑銀行府城分行    │92年2月28日 │56,000元  │AA0000000 │乙○○    │
│    │王安邦          │                    │            │          │          │          │
└──┴────────┴──────────┴──────┴─────┴─────┴─────┘


司法院資訊處製作；財團法人民間司法改革基金會備份。
